臺灣高等法院臺中分院刑事判決　　　　　　　　　九十三年度上易字第一三一號
　　上　訴　人
　　即　被　告　乙○○
　　上　訴　人
　　即　被　告　丁○○
　　共　　　同
　　選任辯護人　蔡坤旺
　　　　　　　　許曉怡
右上訴人，因被告誹謗案件，不服臺灣臺中地方法院九十三年度易字第一０七二號，
中華民國九十三年七月三十日第一審判決（起訴案號：臺灣臺中地方法院檢察署九十
一年度偵續字第一九七號），提起上訴，本院判決如左：
    主      文
原判決撤銷。
乙○○、丁○○共同散布文字，指摘足以毀損他人名譽之事，各處拘役伍拾日，如易
科罰金，均以參佰元折算壹日。
乙○○、丁○○各緩刑貳年。
    事      實
一、乙○○、丁○○二人明知戊○○並無利用職權強力介入臺中縣私立蘭生仁愛之家
    （下稱蘭生仁愛之家）的內部運作，使蘭生仁愛之家所有的多筆土地被非法販賣
    ，並從中獲取暴利，致蘭生仁愛之家無法正常運作，竟於民國（下同）九十年三
    月六日，民進黨辦理立法委員初選期間，共同意圖散布於眾，在臺中市○村路○
    段六三二號地下一樓聯合服務處，利用不知情之助理李國禎發布新聞稿，散布戊○○「利用職權強力介入臺中縣某基金會的運作，致使該基金會內所有權之土地
    被非法販賣多筆，並從中獲取暴利，以致基金會無法正常運作」等文字，指摘足
    以毀損戊○○名譽之事，並以傳真方式傳真給新聞媒體，致同日聯合晚報、次日
    中央日報、臺灣日報、民眾日報等，均以相當篇幅報導前開消息。
二、案經戊○○訴由臺灣臺中地方法院檢察署檢察官偵查起訴。
    理      由
一、訊據上訴人即被告（下稱被告）乙○○、丁○○二人，固坦承前開新聞稿，係由
    助理李國禎撰寫後傳真給聯合晚報、中央日報、臺灣日報及民眾日報等新聞媒體
    ，其等在發布前有看過新聞稿內容等情，惟矢口否認有右揭共同誹謗犯行，被告
    乙○○辯稱：其係接獲民眾丙○○之陳情，提及蘭生仁愛之家被盜賣土地，並私
底下說告訴人戊○○是蘭生仁愛之家的董事，他說告訴人戊○○本來不是蘭生仁
    愛之家的董事，後來變成董事，而盜賣土地的人林伶蕙、蔡木勝年紀都很大，不
    敢做出這種違法的事情，顯然有人在操縱。告訴人戊○○變成董事後，他在開會
    的時候，都感到很害怕，有壓力而不敢講話。而丙○○固然沒有說告訴人戊○○
    介入，且其未向告訴人戊○○或蘭生仁愛之家等有關的人士或單位進行查證，然
    其係根據丙○○前開說詞而產生誤判，並主觀認定告訴人戊○○介入蘭生仁愛之
    家，且與盜賣土地的人同夥。當時有要求丙○○要寫陳情函，但內容不需要寫到
    告訴人戊○○，由其提供給臺灣高等法院臺中分院檢察署查緝黑金行動中心（下
    稱高檢署查緝黑金行動中心）李慶義檢察官參考，並沒有誹謗告訴人戊○○名譽
    的意圖云云。被告丁○○則辯稱：本案係被告乙○○告知接獲民眾陳情，其要把
    民眾檢舉的事情告知李慶義檢察官，要伊陪同前往，因為是同黨同志即被告乙○○告知檢舉內容，伊當然信以為真，並沒有辦法馬上質疑，且伊並不認識檢舉的
    民眾，也沒有看到檢舉內容。伊過去與告訴人戊○○沒有衝突，也沒有恩怨，伊
    沒有動機，也沒有故意或惡意要去誹謗告訴人戊○○的名譽。事情結束後，有新
    聞媒體希望能發布新聞稿給他們，因為發布新聞稿是例行性事情，故被告乙○○
    要求助理李國禎撰寫該新聞稿給新聞媒體，內容也是被告乙○○告訴李國禎的，
    伊並未就新聞稿記載內容進行查證云云。
二、被告共同選任辯護人則先後為其等辯護陳稱：
(一)被告乙○○、丁○○就告訴人戊○○是否涉及犯罪，從未加以論斷，僅係基於民
    意代表的職責，受理民眾陳情請託後，轉呈檢察機關作為偵辦案件的參考，並無
    妨害告訴人戊○○名譽的犯意。而依檢舉民眾提供的證據，包括蘭生仁愛之家的
    會議資料、土地地號及相關信函等內容觀之，對涉及不法的情節均有清楚的描述
    ，且證人即檢舉人丙○○、林慎一及林豐榮於檢察官偵查時亦明確證稱：「我們
    在九十年三月間透過乙○○國大代表，向李慶義檢察官提出檢舉。我們有具體內
    容如檢舉函所示，當時蘭生仁愛之家有被賣一筆二千九百坪土地，但未經董事會
    決議，又有一筆徵收土地補償款七千三百多萬元下落不明，我們才提出檢舉。當
    時被檢舉人蔡木勝、林伶蕙二人年紀都很大，不可能只有他們二人涉案，應該還
    有其他人涉案。當時告訴人戊○○是常務董事，我們並沒有指明何人參與，我們
    是請求追查資金流向。」等語，顯與被告乙○○於檢察官偵查時陳稱：檢舉人口
    頭上未說很清楚，但多少有說到，因為他們心裡實在很害怕。他們口頭說的是用
    質疑口氣，例如說蘭生仁愛之家董事長姓林，為何找告訴人戊○○來，他來要做
    什麼等等的話。足見證人丙○○、林慎一、林豐榮確曾口頭告知，懷疑告訴人戊○○任董事有參與弊案，應可認定被告等並非空言指摘告訴人戊○○涉有前揭不
    法情事，而係有相當理由確信其為真實，符合真實抗辯原則，自難以誹謗罪相繩
    。又被告乙○○、丁○○與告訴人戊○○素無恩怨，自不可能於政治上產生必須
    加以誹謗之故意。被告乙○○、丁○○只是基於民意代表之立委及市議員之角色
    ，基於良知、道德與民主政治的理念，認為人民有知之權利而為，非惡意對特定
    人為無關公共利益的攻訐。被告乙○○係因檢舉人陳情告知、國內各大報及坊間
    均曾報導告訴人戊○○在聲色場所或砂石場撐腰，且告訴人戊○○當時因他案在
    押，而據此產生合理懷疑司法單位會進一步偵辦之可能。何況被告乙○○、丁○○僅是提供資料供檢方參考，顯非明知而為之虛偽意思表示，更無惡意可言，且
    所使用的文字又是質疑口氣，實無誹謗的問題。
(二)刑法第三百十一條立法意旨端在尊重言論自由，許任何人就可受公評之事，得本
    諸良善之動機發表適切公平之評斷論述，以期發揮言論自由之正面功效，而匡正
    社會僕風良俗，庶免生箝束言論之弊。告訴人戊○○既身為公眾人物，其道德操
    守能力可受公評之程度，即應受更嚴格之挑戰與容忍，因此被告乙○○、丁○○
    所為評論實無不法之處。且被告乙○○、丁○○對此提出質疑，並無煽情偏激完
    全否定不屑之字眼，實難想像被告乙○○、丁○○所為論述有何不適當之處。本
    案係被告乙○○與檢舉人丙○○直接洽談，此業據被告乙○○及證人李國禎陳述
    明確。被告丁○○係基於相信同黨同志即被告乙○○之立場而聯合出名發布新聞
    稿，且該新聞稿並非被告丁○○製作。顯然被告丁○○並非本案之行為人，更無
    故意及惡意可言，自不成立誹謗罪。
三、本院經查：
(一)被告乙○○、丁○○於九十年三月六日，在臺中市○村路○段六三二號地下一樓
    聯合服務處，由助理李國禎撰寫並發布新聞稿，載明戊○○「利用職權強力介入
    臺中縣某基金會的運作，致使該基金會內所有權之土地被非法販賣多筆，並從中
    獲取暴利，以致基金會無法正常運作」等文字，致同日聯合晚報、次日中央日報
    、臺灣日報、民眾日報，均以相當篇幅報導前開消息等情，迭據被告乙○○、丁○○於檢察官偵查、原審及本院審理時陳述明確，核與證人李國禎於原審時證述
    情節相符，並有新聞稿及聯合晚報、中央日報、臺灣日報、民眾日報剪報資料，
    在卷足憑，自堪採信。
(二)證人丙○○於原審時先證稱：伊在九十年三月間，有帶檢舉函去找被告乙○○，
    當時係因蘭生仁愛之家有一筆七千三百多萬元的土地徵收補償款被蔡木勝盜領，
    請被告幫忙，因為蘭生仁愛之家之前有一筆臺中縣霧峰鄉○○段五七二地號的土
    地被盜賣，蒐證並不容易，檢方或法院沒有辦法把細部事情查證清楚，故而轉向
    被告乙○○，希望透過被告將資料送到效率較快的高檢署查緝黑金行動中心，伊
    也怕消息走漏的話，七千三百多萬元可能會泡湯，沒想到最後消息仍然走漏。伊
    認為蔡木勝、林伶蕙不可能兩個人就把七千三百萬元拿走，幕後必有一個集團，
    伊並沒有對被告乙○○提到特定的人涉案，也沒有提到是告訴人戊○○涉案。伊
    去向被告乙○○陳情的時候，證據都已經蒐集很齊全，只是要透過被告將證據交
    給高檢署查緝黑金行動中心。伊向被告乙○○討論，請其檢舉蔡木勝時，並沒有
    提到告訴人戊○○當選蘭生仁愛之家的過程，因為這不是伊檢舉的重點。伊檢舉
    內容，並非針對土地被盜賣，而係指七千三百多萬元的土地徵收補償款被盜領的
    事情。伊並沒有跟被告乙○○說告訴人戊○○強力介入蘭生仁愛之家的運作，也
    沒有說蘭生仁愛之家的土地被告訴人戊○○非法盜賣而從中獲取暴利，檢舉內容
    沒有提到前開事項，亦沒有提到因為告訴人戊○○有在董事會開會，故伊在開會
    的時候都會感到害怕。伊有明確向被告提到係蔡木勝、林伶蕙侵占土地徵收補償
    款等語，並於本院審理時為同一內容之證稱，核與證人林慎一、林豐榮於檢察官
    偵查時證述情節吻合，亦與證人丙○○、林慎一、林豐榮共同具名的檢舉函內容
    ，確係針對林伶蕙、蔡木勝涉及侵占蘭生仁愛之家所有坐落臺中縣霧峰柳樹湳段
    第五二六－一Ｏ號、第五二七號、第五二七－三號、第五二七－四號、第五二七
    －一Ｏ號、第五二七－一三號、第五二七－二八號、第五二七－三四號、第五二
    七－三六號、第五二七－三七號、第五二七－三八號、第五二七－三號、第五四
    一號土地，經政府第二高速公路工程土地徵收所發放之徵收款，請求高檢署查緝
黑金行動中心查明林伶蕙、蔡木勝涉案情節相符，有檢舉函附卷可稽，足見證人
    丙○○、林慎一、林豐榮透過被告欲向高檢署查緝黑金行動中心檢舉的對象為林
    伶蕙及蔡木勝，檢舉內容係渠等涉嫌侵占蘭生仁愛之家所有之第二高速公路工程
    土地徵收款。渠等檢舉對象並非針對告訴人戊○○，檢舉內容亦非針對蘭生仁愛
    之家多筆土地被非法販賣之情事，遑論具體指摘前開土地係遭告訴人戊○○非法
    販賣，並從中獲取暴利，是前開檢舉內容既已明確載明檢舉對象及檢舉事項，而
    證人丙○○、林慎一、林豐榮亦未正式或私下向被告乙○○丁○○指摘蘭生仁愛
    之家多筆土地遭告訴人戊○○非法販賣，並從中獲取暴利，則被告乙○○丁○○
    二人，顯然並無任何事證足以產生告訴人戊○○非法販賣蘭生仁愛之家多筆土地
    ，並從中獲取暴利之合理懷疑。
(三)證人李國禎於原審時固證稱：九十年三月間，民眾丙○○偕同另外二位民眾攜帶
    檢舉資料到聯合服務處找被告乙○○，談話過程有提到告訴人戊○○及蘭生仁愛
    之家土地的事情，但詳細內容，及有無提及告訴人戊○○與蘭生仁愛之家土地之
    關係，伊並不清楚。同年三月六日，被告乙○○親自帶著民眾帶來資料，到高檢
    署查緝黑金行動中心交給李慶義檢察官作為辦案的參考。後來有文字記者因為比
    較忙，沒有趕到現場，就打電話給被告，希望能夠發新聞稿給他們等語在卷，然
    此部分證述情節，顯與證人丙○○證述情節，及檢舉函的檢舉內容並不相符合，
    且證人李國禎既證稱伊並未聆聽證人丙○○與被告乙○○談話內容，何以卻單獨
    對伊等談話過程有提到告訴人戊○○及蘭生仁愛之家土地的事項存有印象，是否
    因事後撰寫新聞稿，受新聞稿內容影響而產生錯誤的記憶聯結，並非無疑。且其
    既證稱並未聽到證人丙○○向被告乙○○提及告訴人戊○○與蘭生仁愛之家土地
    的關係，此與證人丙○○、被告乙○○於原審時陳稱渠等談話內容確實並未提及
    前開事項等情相符，自以證人丙○○於原審、本院審理時有關陳情過程完整證述
    ，較堪採信。再者，被告乙○○丁○○均坦承李國禎在發布新聞稿前，有將新聞
    稿內容交給渠等過目。證人李國禎於檢察官偵查時更具體證稱：新聞稿內容是依
    據被告乙○○、丁○○的陳述，而他們的陳述是依據林姓民眾的檢舉資料及口頭
    陳述等語，觀諸該新聞稿第四段記載：「乙○○及丁○○提供的證據，包括該基
    金會會議資料、土地地號以及林姓當事人舉發之陳述內容」，核與證人丙○○實
    際提供之檢舉資料相吻合，顯然被告乙○○、丁○○在發布新聞稿前，確實均已
    事先詳閱證人丙○○之檢舉資料，否則如何指示證人李國禎撰寫新聞稿之內容，
    被告丁○○事後辯稱伊僅係單純聽聞被告乙○○之陳述，並未看過證人丙○○的
    檢舉資料，核係避重就輕之詞，不足採信。則渠等二人既知證人丙○○、林慎一
    、林豐榮，並未檢舉告訴人戊○○有利用職權強力介入蘭生仁愛之家的內部運作
    ，使蘭生仁愛之家所有之多筆土地被非法販賣，並從中獲取暴利，致蘭生仁愛之
    家無法正常運作，實則亦無客觀證據足以證明告訴人戊○○有前開行為之存在，
    若發布前開內容的新聞稿，足以毀損告訴人戊○○名譽，應為被告二人所能認識
    並預見，竟仍利用不知情之證人李國禎發布新聞稿，散布告訴人戊○○「利用職
    權強力介入臺中縣某基金會的運作，致使該基金會內所有權之土地被非法販賣多
    筆，並從中獲取暴利，以致基金會無法正常運作」等文字，指摘足以毀損告訴人
    名譽之事，難認無誹謗告訴人之故意。況且，被告丁○○於檢察官偵查時亦坦承
    伊等是因為當時民進黨辦理初選，為了造勢才會發布前開新聞稿等語在卷，益見
  伊等係為助被告乙○○於民進黨辦理立法委員黨員初選期間，營造被告乙○○的
    選舉聲勢，增加被告乙○○媒體曝光率，而共同散布前開文字指摘足以毀損告訴
    人名譽之事，且渠等明知發布新聞稿與新聞媒體，新聞媒體勢將以相當篇體報導
    新聞稿內容，卻仍執意為之，伊等散布於眾之意圖，極為明顯，要堪認定，被告
    乙○○於本院辯稱其等並無必要利用此新聞稿為黨內初選造勢云云，核係卸責之
    詞，難以採信。
(四)茲按，言論自由為人民之基本權利，憲法第十一條有明文保障，國家應給予最大
    限度之維護，俾其實現自我、溝通意見、追求真理及監督各種政治或社會活動之
    功能得以發揮。惟為兼顧對個人名譽、隱私及公共利益之保護，法律尚非不得對
    言論自由依其傳播方式為合理之限制。刑法第三百十條第一項及第二項誹謗罪，
    即係保護個人法益而設，為防止妨礙他人之自由權利所必要，符合憲法第二十三
    條規定之意旨（司法院大法官會議釋字第五Ｏ九號解釋參照）。是國家固應給予
    人民言論自由之最大限度維護，以促進民主政治之發展，避免寒蟬效應之發生，
    然亦應嚴格區分謾或惡意攻訐與言論自由之分際，以免混淆國家保障言論自由
    之美意，徒使有心人士利用言論自由作為侵害個人名譽、隱私或公共利益之工具
    。被告乙○○丁○○二人，以發布新聞稿之方式，共同散布文字，指摘足以毀損
    告訴人名譽之事，已足以貶損告訴人之社會評價與個人形象，此為被告乙○○、
    丁○○散布前開文字前，即已有所認識，是其等不僅主觀上確有散布於眾之意圖
    ，客觀上亦有散布文字，指摘足以毀損告訴人名譽之事的行為無訛。刑法第三百
    十條第三項前段雖規定：對誹謗之事，能證明其為真實者，不罰。釋字第五Ｏ九
    號解釋，亦認為此係針對言論內容與事實相符者之保障，並藉以限定刑罰權範圍
    ，非謂指摘或傳述誹謗事項之行為人，必須自行證明其言論內容確屬真實，始能
    免於刑責。行為人雖不能證明言論內容為真實，但依其所提證據資料，認為行為
    人有相當理由確信其為真實者，即不能以誹謗罪之刑責相繩，亦不得以此項規定
    而免除檢察官或自訴人於訴訟程序中，依法應負行為人故意毀損他人名譽之舉證
    責任，或法院發現其為真實之義務。然被告乙○○丁○○既自承渠等發布之新聞
    稿內容，除依據證人丙○○、林慎一、林豐榮檢舉資料外，並無其他之證據資料
    來源，而觀諸證人丙○○、林慎一、林豐榮提供之檢舉資料，伊檢舉對象並非針
    對告訴人，檢舉內容亦非針對蘭生仁愛之家多筆土地被非法販賣之情事，該檢舉
    內容絲毫未曾指摘前開土地係遭告訴人非法販賣，並從中獲取暴利，且證人丙○○、林慎一、林豐榮，亦未曾正式或私下向被告乙○○、丁○○指摘蘭生仁愛之
    家多筆土地遭告訴人非法販賣並從中獲取暴利，業如前述，則被告乙○○丁○○
    二人，並無相當理由確信告訴人有非法販賣蘭生仁愛之家多筆土地，並從中獲取
    暴利之情事，極為明確，要堪認定，是被告乙○○、丁○○顯無從援引刑法第三
    百十條第三項前段規定，主張有「真實抗辯」原則之適用。
(五)次按，以善意發表言論，而有左列情形之一者，不罰：三、對於可受公評之事，
    而為適當之評論者，刑法第三百十條第三款，定有明文。然此係指與公眾密切有
    關之事務，為適當之品評論述，縱有損及被評論者之名譽，亦在刑法所列不罰之
    範疇內，非謂行為人可任意空穴來風，無端指摘公眾人物或公眾事務。本件告訴
    人戊○○固為公眾人物，其個人言行舉止，亦係社會大眾囑目的焦點，是若被告
    乙○○、丁○○對告訴人戊○○確實存在的言行舉止，為適當之品評論述，縱有
    損及告訴人戊○○的名譽，亦在不罰之列，然本案被告乙○○丁○○二人係針對
    告訴人戊○○未曾有過之言行舉止加以指摘，如有損及告訴人之名譽，自應負誹
    謗罪之刑責，不因告訴人戊○○是否為公眾人物而有所不同，且既屬自行虛構之
    事，自與是否為可受公評之事無關，亦無「真實惡意」原則的適用，被告選任辯
    護人辯稱被告二人並無惡意云云，礙難採取。綜上所述，本案事證明確，被告乙○○、丁○○二人上開共同犯行，洵堪認定，應依法論科。
四、核被告乙○○、丁○○所為，係犯刑法第三百十條第二項之散布文字，指摘足以
    毀損他人名譽之事罪。被告乙○○、丁○○二人間，有犯意聯絡及行為分擔，均
    為共同正犯。被告乙○○、丁○○利用不知情之李國禎，散布前開文字，而指摘
    足以毀損告訴人戊○○名譽之事，核係間接正犯。原審經審理結果，認被告二人
    罪證明確，予以論科，固非無見。但查，起訴書所載之報導報紙，僅有中央日報
    、臺灣日報、民眾日報，依偵查卷所示之剪報，亦僅有該三份及聯合晚報有報導
    ，雖證人李國禎於原審時證稱有傳真予「臺灣日報、中國時報、自由時報、中央
    日報、聯合報、民眾日報」等情在卷（參見原審卷九一頁），惟原審卷宗內並無
    中國時報、自由時報、聯合報之剪報可憑，是原審認定該三家報紙亦有報導乙節
    ，顯與卷內證據未符，自有違誤。被告提起上訴，否認上開犯行，難認可採，惟
    執此指摘原判決上開認定不當，非無理由，原判決亦有上開可議，即屬無可維持
    ，應由本院撤銷改判。爰審酌被告乙○○、丁○○均為政治人物，智識程度及社
    會地位較高，卻不知謹言慎行，擅自發表虛偽言論，犯罪目的並非良善，其等發
    布新聞稿給聯合晚報、中央日報、臺灣日報、民眾日報等新聞媒體，使前開指摘
    事項為社會大眾廣泛閱知，影響告訴人戊○○的名譽，並斟酌被告乙○○、丁○○犯後猶飾詞否認犯行，難認已有相當悔意等一切情狀，分別量處如主文第二項
    所示之刑，並均諭知易科罰金折算標準，以示懲儆。再查，被告丁○○，未曾受
    有期徒刑以上刑之宣告，有被告前科表在卷可稽，被告乙○○前於六十九年間，
    因暴行脅迫罪，經臺灣高等法院判決有期徒刑九月並確定，於六十九年十月二十
    一日執行完畢，另於七十五年間，因違反選舉罷免法，經本院判決有期徒刑三月
    ，緩刑四年，並經最高法院判決上訴駁回，緩刑期滿未經撤銷，其刑之宣告失其
    效力，五年內未曾受有期徒刑以上刑之宣告，此有被告前科表及本院上開判決書
    原本之影印本、前科卡片在卷可稽，本案犯行尚非重大，所生危害有限，告訴人
    雖未出庭，然本院依本案犯罪情狀，足見被告二人應無再犯之虞，上開刑之宣告
    ，以暫不執行為當，一併各宣告緩刑二年，以勵其等自新。
五、告訴人具狀陳稱被告乙○○、丁○○另有涉犯誣告罪嫌，並與前開加重誹謗罪間
    ，有牽連犯裁判上一罪關係云云。然查，被告乙○○丁○○二人係於九十年三月
    六日上午前往高檢署查緝黑金行動中心，向李慶義檢察官代為轉交證人丙○○、
    林慎一、林豐榮的檢舉資料。當日是否有具體告訴或告發告訴人戊○○任何犯罪
    事實之行為，並未據檢察官舉證證明，復未據檢察官提起公訴，告訴人指稱之犯
    罪事實，尚屬無從證明。縱認被告乙○○、丁○○確有上開行為，然其等於原審
    及本院審理時，均明確陳稱九十年三月六日上午向李慶義檢察官轉交證人丙○○
    、林慎一、林豐榮之檢舉資料後，因部分新聞媒體未能及時採訪，而要求其等發
    布新聞稿，其等始決定發布新聞稿等語，核與證人李國禎於原審時證述情節相符
    。換言之，縱認被告乙○○、丁○○前有誣告犯行存在，然本案之加重誹謗犯行
    ，顯係事後另行起意為之，二者並無任何裁判上一罪關係，誣告部分既未經檢察
    官提起公訴，本院無從加以審理，附此載明。
據上論結，應依刑事訴訟法第三百六十九條第一項前段、第三百六十四條、第二百九
十九條第一項前段，刑法第二十八條、第三百十條第二項、第四十一條第一項前段、
第七十四條第一款、第二款，罰金罰鍰提高標準條例第一條前段、第二條，判決如主
文。
本案經檢察官甲○○到庭執行職務
中      華      民      國      九十四  年      一      月      四      日
                                臺灣高等法院臺中分院刑事第二庭
                                      審判長法  官  羅  禮  政
                                            法  官　陳　欣　安
                                            法　官  蔡　聰　明
右正本證明與原本無異。
不得上訴。
                                            書記官　郭  振　祥
中      華      民      國      九十四  年      一      月      五      日
刑法第三百十條：
意圖散布於眾而指摘或傳述足以毀損他人名譽之事者，為誹謗罪，處一年以下有期徒
刑、拘役或五百元以下罰金。
散布文字、圖畫犯前項之罪者，處二年以下有期徒刑、拘役或一千元以下罰金。
對於所誹謗之事，能證明其為真實者，不罰。但涉於私德而與公共利益無關者，不在
此限。
                                                                        Ａ
